【裁判字號】    92,訴,1385
【裁判日期】    920919
【裁判案由】    偽造文書等
【裁判全文】
臺灣臺中地方法院刑事判決                        九十二年度訴字第一三八五號
    公  訴  人  臺灣臺中地方法院檢察署檢察官
    被      告  庚○○
右列被告因偽造文書等案件，經檢察官提起公訴（九十二年度偵字第七四八０號），
本院判決如左：
    主  文
庚○○行使偽造私文書，足以生損害於他人，處有期徒刑肆月，如易科罰金，以佰
元折算壹日。緩刑貳年。
如附件所示內容之扣繳憑單正本壹紙，沒收。
    事  實
一、緣庚○○與戊○○（被訴詐欺部分，業經臺灣桃園地方法院檢察署以九十一年度
    偵字第一二０一號為不起訴處分確定）均在址設臺中市○○路○段三九八號六樓
    聚富工商事務所工作進而相識。戊○○於民國八十九年十一月間，有意以其名義
    購買自小客車，並由庚○○代為看車及辦理分期付款之申請，庚○○即與設在臺
    中市之上立汽車營業所業務員己○○接洽，並約定如順利辦成分期付款，庚○○
    可拿取己○○之部分佣金。嗣經戊○○選定汽車顏色，決定購買車牌號碼六Ｌ─
    二七一九號自小客車後，庚○○為求順利辦妥分期付款事宜，以賺取車款百分之
    十之佣金，除自行徵得不知情之張國雄及賴郡安擔任連帶保證人外，另為使承辦
    本件分期付款申請之丁○○○國際財務管理股份有限公司臺灣分公司（下稱丁○○○公司）相信戊○○有能力支付期款，明知戊○○於八十八年一月起至十二月
    止，未曾在尚虹開發興業有限公司（下稱尚虹公司）任職或領取任何薪資，竟基
    於行使偽造私文書及意圖為第三人不法所有之犯意，在取得戊○○之國民身分證
    影本資料後，未經徵得戊○○及尚虹公司之同意，即擅自利用電腦網際網路之管
    道，以新臺幣（下同）一千五百元之價格，委由與之有偽造私文書犯意聯絡之姓
    名年籍不詳成年人以不詳方式在不詳地點偽造性質上屬於私文書之如附件所示各
    類所得扣繳暨免扣繳憑單（下稱扣繳憑單）正本一紙，表示尚虹公司於八十八年
    一月至十二月間，有給付戊○○稅前薪資總額合計七十八萬五千五百四十元之不
    實事項。庚○○並以傳真方式將前開偽造之扣繳憑單正本資料傳真予丁○○○公
    司業務代表即上立汽車營業所不知情之業務員己○○，再由己○○於八十九年十
    一月二十二日十四時二十一分，將前開偽造之扣繳憑單傳真資料再傳真至丁○○○公司，供作該公司徵信之用而行使之，足以生損害於戊○○、尚虹公司及丁○○○公司。丁○○○公司誤以為取得之前開扣繳憑單傳真資料係戊○○之真實收
    入情形，因而陷於錯誤，核准戊○○之分期付款購車申請，並於八十九年十一月
    三十日派員至臺中市○○路○段八九六號六樓與戊○○簽立附條件買賣契約，雙
    方約定：丁○○○公司以八十七萬六千七百七十二元之價格，出賣車牌號碼六Ｌ
    ─二七一九號自小客車一輛予戊○○，付款方式為於簽約時給付頭款二十三萬五
    千元，餘款六十四萬一千七百七十二元，分三十六期，自八十九年十二月三十日
    起按月給付期款一萬七千八百二十七元。於簽立前開買賣契約後，己○○即於八
    十九年十二月二日，在臺中市○○路上立汽車北屯營業所，辦理交車手續，並由
    戊○○在新車交車確認單上簽名。詎戊○○於上開自小客車交車後，未償付任何
    一期分期付款，經丁○○○公司催討，戊○○竟否認受領該部自小客車，再經丁○○○公司查詢車籍資料，發現前開自小客車早於同年月六日即過戶予丙○○，
    丙○○於同年月七日又登記過戶予謝佳欣，謝佳欣於同日旋即過戶予梁宏碩，丁○○○公司乃向臺灣桃園地方法院檢察署（下稱桃園地檢）對戊○○提出告訴，
    進而查悉上情，丁○○○公司至此始知受騙。
二、案經丁○○○公司訴由桃園地檢呈請臺灣高等法院檢察署核轉臺灣臺中地方法院
    檢察署（下稱臺中地檢）檢察官偵查起訴。
    理  由
一、右揭事實，業據被告庚○○於偵查及本院審理時均坦承不諱，核與告訴人丁○○○公司具狀指訴及告訴代理人王兆年、甲○○指述之內容大致相符，復經證人戊○○於偵查中證稱：係幫朋友買車，並未拿扣繳憑單予被告等語，及於本院審理
    時證述：係用伊名義買車，並有到過文心路四段車行那邊選車子的顏色。被告只
    說貸款的事情交給他處理，至於他如何處理扣繳憑單伊就不知道。本件附條件買
    賣契約及分期付款申請書均係在文心路聚富公司由伊親自簽立等語綦詳，又據證
    人己○○於桃園地檢證稱：「（問：六Ｌ─二七一九號車子誰要買？）是另一個
    人來看車，說戊○○要買，請我到他們公司談價格。」「阿Ｑ他說他朋友要買，
    他有帶我去找戊○○，我問戊○○，他說他有要買車」「（提示扣繳憑單，問：
    用處？）貸款公司要財力證明，我記得應該是傳真給我。」「（問：在何處交車
    ？）東山路之北屯營業所。」等語明確，而證人梁宏碩、賴郡安於桃園地檢偵查
    時亦到署結證稱：係受被告所託擔任本件購車之連帶保證人等語無訛，並有附條
    件買賣契約、分期付款購車申請書、扣繳憑單、新車交車確認單一紙、交通部公
    路總局臺北區監理所基隆監理站九十一年七月二日（九一）北監基字第九一０四
    八四一號函附之汽（機）車過戶登記書、汽車車籍查詢、同站九十一年七月二十
    三日（九一）北監基字第九一０五四六八號函附之汽（機）車過戶登記書、汽（
    機）車各項異動作業登記單、同站九十一年八月十四日（九一）北監基字第九一
    ０六０九三號函附之汽車異動歷史查詢、汽車車主歷史查詢、交通部公路總局嘉
    義區監理所雲林監理站九十一年八月二十一日嘉監雲字第九一０八七一八號函附
    之汽車異動歷史查詢、汽（機）車過戶登記書等件附卷可稽，足徵被告右開自白
    ，確與事實相符，堪予信採。又：
（一）被告明知提出證人戊○○之扣繳憑單，係作為告訴人丁○○○公司審核證人戊○○資力之證明資料，內容真實與否，將影響告訴人丁○○○公司對於本件分
      期付款購車申請之准駁，進而影響上立汽車營業所要否與證人戊○○辦理前開
      自小客車之交車手續，且告訴人丁○○○公司如知悉所取得之如附件所示內容
      之扣繳憑單係偽造文件，必然會駁回本件申請，竟為求順利辦理本件分期付款
      購車申請，使證人戊○○能辦理交車，自己亦能賺取佣金，而以如附件所示內
      容之扣繳憑單，冒充為證人戊○○之資力證明，其主觀上即有意圖為第三人（
      按即證人戊○○）不法所有之犯意至明。
（二）被告未經徵得證人戊○○及案外人尚虹公司之同意或授權，即擅自偽造如附件
      所示內容之扣繳憑單，自係妨害證人戊○○、尚虹公司之自主權及意思決定權
      ；而告訴人丁○○○公司因誤為所取得之前開偽造扣繳憑單為真，而准許本件
      分期付款購車申請，並通知上立汽車營業所交車，但事後卻未能就期款依約受
      償，自已受有損害。被告行使偽造扣繳憑單之行為，確足以生損害於證人戊○○、尚虹公司及告訴人丁○○○公司，亦臻明確。
（三）綜上，本件事證明確，被告右開犯行，洵堪認定。
二、按扣繳憑單係刑法第二百十條所稱之私文書。本件被告庚○○為求順利辦理證人
    桂永繳向告訴人丁○○○公司申請之分期付款購車案，以賺取佣金，先偽造如附
    件所示內容之扣繳憑單，持交告訴人丁○○○公司作為證人戊○○之債信證明而
    行使之，足以生損害於證人戊○○及尚虹公司，並致使告訴人丁○○○公司陷於
    錯誤，核准證人戊○○提出之分期付款購車申請，並由上立汽車營業所交付車牌
    號碼六Ｌ─二七一九號自小客車，核其所為，係犯刑法第二百十六條、第二百十
    條之行使偽造私文書罪及同法第三百三十九條第一項之詐欺取財罪。又：
（一）被告與網路上受託偽造如附件所示內容扣繳憑單之成年人間，就偽造扣繳憑單
      犯行，有犯意聯絡及行為分擔，皆為共同正犯。
（二）被告利用不知情之己○○將偽造之如附件所示內容之扣繳憑單傳真予告訴人丁○○○公司而行使之，係間接正犯。
（三）被告偽造如附件所示內容之扣繳憑單後持以行使，其偽造之低度行為，應為行
      使之高度行為所吸收，不另論罪。
（四）被告所犯上開二罪間，有手段目的之牽連犯關係，應從一重以行使偽造私文書
      罪論處。
（五）公訴人雖認前開自小客車係被告所購買，且被告向證人戊○○謊稱：因信用欠
      佳，須以戊○○名義購車，車款伊負責等語，致戊○○陷於錯誤，同意以其名
      義與告訴人丁○○○公司簽立附條件買賣契約。嗣於八十九年十二月二日，上
      立營業所經證人戊○○同意，乃將前開自小客車交付予被告，被告於得手後，
      利用該車已過戶戊○○名義而告訴人丁○○○公司正向監理機關辦理前開自小
      客車之附條件買賣契約設定作業期間，將該自小客車出售丙○○，但查：
  １、姑不論證人戊○○於桃園地檢偵查時所證：伊係幫被告買車，因被告信用破產
      ，所以用伊名字買車，車款由被告負責等語是否實在，單純依證人戊○○此部
      分之陳述以觀，應認證人戊○○是否答應提供個人名義買車，仍由其個人自行
      決定，公訴人又未提出其他確切之證據證明被告有施用如何之詐術，致使證人
      戊○○在決定是否同意提供名義購車時，有陷於錯誤之情事，公訴人認定被告
      有此詐騙證人戊○○之犯行，尚乏依據，無從遽採。
  ２、又被告自始至終均堅詞否認前開自小客車實際上係伊所購買，亦否認有受理該
      部車輛，所辯雖與證人戊○○上開所言不同，且證人己○○於桃園地檢偵查中
      亦證稱：前開車輛係由被告開走等語，惟查：
    (1)證人戊○○於本院審理時已自承：伊有至車行選車輛顏色等語，有本院訊問筆
      錄可考，衡情，前開自小客車若確實係被告所購買，而證人戊○○只是單純出
      借名義購車，關於車輛之顏色又何需證人戊○○加以挑選？
    (2)又前開自小客車之價款，除分期付款部分外，另於簽約時有給付頭期款二十三
      萬五千元，被告、證人戊○○對於此筆頭期款項係由何人給付雖均稱不知情，
      但經桃園地檢檢察官電詢告訴人丁○○○公司，告訴代理人王兆年則答稱：頭
      期款係戊○○給予上立汽車營業所等情，有桃園地檢辦案進行單一紙（參九十
      一年度偵字第一二０一號偵查卷，第一００頁）可佐。基此，證人戊○○所言
      是否實在，亦有可疑。
    (3)證人己○○雖證稱：前開車輛被告開走等語，但該車之新車交車確認單係證人
      戊○○親自簽立一節，則經證人己○○、戊○○均證述一致，告訴代理人甲○○復到庭陳稱：公司與證人己○○聯繫結果，證人己○○表示前開車輛是交由
      戊○○點收等語，並提出告訴人丁○○○公司負責催討本件期款人員之工作要
      求單一紙以資佐憑。基此，證人己○○上開所證是否可信，即非無疑。而經本
      院多次傳喚、拘提證人己○○及前開車輛第一次轉讓之受讓人丙○○，均無所
      獲；另訊之辦理前開車輛由證人戊○○名義過戶至丙○○名下手續之證人乙○○，又僅到庭結證稱：對於戊○○、丙○○均無印象，辦理時只要有新舊車主
      的個人身分證、印章、行車執照、保險卡即可辦理，只要證件齊全就受託辦理
      ，至於前來辦理的人是否是車主本人並不清楚。印象中並未與被告接觸過，亦
      不認識被告等語，有本院審判筆錄可參。則依現有卷證資料，應認前開車輛究
      竟係由何人領走，尚無法確認，自難徒憑證人己○○尚有疑義之證述，遽認前
      開車輛係由被告開走，更無從進一步認定前開車輛實係被告所購買之事實。
    (4)公訴人雖以被告偽造扣繳憑單及委請第三人為前開車輛之保證人，推認係被告
      要購買該車，但查，提出資力證明及連帶保證人均屬申請分期付款之必備要件
      ，被告一方面提供偽造之扣繳憑單，另方面委請張國雄、賴郡安擔任連帶保證
      人，無非均係為求分期付款購車之申請案能順利通過，前開車輛如係被告所要
      購買，固會如此費心，但被告單純為求能賺取辦成分期付款購車申請之佣金而
      為上開行為，亦不無可能，公訴人憑以遽認前開車輛係被告所欲購買，自嫌速
      斷。
    (5)綜上，公訴人就此部分之事實認定，證據尚有不足，本院復查無其他積極證據
      足認前開自小客車確係被告所購買及受領，亦係被告轉讓予丙○○等事實，則
      以現有卷證資料，參諸罪疑唯輕原則，本院僅能認定前開自小客車係以證人戊○○名義購買，且由證人戊○○在新車交車確認單上簽名之事實，併此明。
（六）爰審酌被告除於八十六年間曾因賭博案件，經本院判處罰金銀元五千元，如易
      服勞役以銀元三百元折算一日確定，並於八十六年七月二十五日罰金繳清執行
      完畢外，別無其他犯罪紀錄，素行良好，有臺灣臺中地方法院檢察署刑事資料
      查註紀錄表、臺灣高等法院被告全國前案紀錄表可按，其因貪圖私利，枉顧證
      人戊○○、尚虹公司之權益，擅自以偽造扣繳憑單作為申請分期付款購車之資
      力證明，致使告訴人丁○○○公司陷於錯誤，准予本件申請案件，交付前開自
      小客車，但又未能就期款部分依約受償，受有損害，被告因而獲取之佣金利潤
      為車款之百分之十，所得利益非小，但手段尚稱平和，犯後復能坦認犯行，並
      與告訴人美商公司達成和解，告訴人丁○○○公司並表示願意宥恕被告，不再
      追究刑責，有和解書一份在卷可稽，犯後態度良好等一切情狀，量處如主文所
      示之刑，並諭知易科罰金之折算標準（按被告行為後，刑法第四十一條業於九
      十年一月十日修正公布，同年月十二日生效，修正後刑法第四十一條第一項前
      段規定「犯最重本刑為五年以下有期徒刑以下之刑之罪，而受六個月以下有期
      徒刑或拘役之宣告，因身體、教育、職業、家庭之關係或其他正當事由，執行
      顯有困難者，得以一元以上三元以下折算一日，易科罰金。」，與修正前刑法
      第四十一條規定「犯最重本刑為三年以下有期徒刑以下之刑之罪，而受六個月
      以下有期徒刑或拘役之宣告，因身體、教育、職業、家庭之關係，執行顯有困
      難者，得以一元以上三元以下折算一日，易科罰金。」不同。比較新舊法結果
      ，以新法較有利於行為人，故依刑法第二條第一項前段規定，應適用裁判時之
      法律即修正後刑法第四十一條第一項前段之規定，併此敘明）。末查，被告前
      未曾受有期徒刑之宣告，已如前述，其因一時失慮，致罹法典，案發後又已與
      告訴人丁○○○公司達成和解，並獲告訴人宥恕，而不再追究刑責，其經此起
      訴審判，當知所警惕，信無再犯之虞，本院認所宣告之刑以暫不執行為適當，
      併諭知緩刑二年，以啟自新。
（七）被告偽造如附件所示內容之扣繳憑單正本一紙，係被告所有並供犯罪所用之物
      ，業經被告供明在卷，雖未據扣案，但無證據證明業已滅失，爰依刑法第三十
      八條第一項第二款規定，宣告沒收。至於被告以前開偽造扣繳憑單正本傳真予
      證人己○○之傳真資料，及證人己○○再傳真予告訴人丁○○○公司之傳真資
      料，雖係上開偽造扣繳憑單之影本，但均非被告所有之物，核與刑法第三十八
      條沒收之要件不符，爰不另為沒收之諭知，附此明。
據上論斷，應依刑事訴訟法第二百九十九條第一項前段，刑法第二條第一項前段、第
二百十六條、第二百十條、第三百三十九條第一項、第五十五條、修正後第四十一條
第一項前段、第七十四條第一款、第三十八條第一項第二款，罰金罰鍰提高標準條例
第一條前段、第二條，判決如主文。
中      華      民      國      九十二      年     九     月    十九    日
                                臺灣臺中地方法院刑事第二庭
                                    法  官  莊  嘉  蕙
右正本證明與原本無異。
如不服本判決，應於送達後十日內向本院提出上訴狀（須附繕本），上訴於臺灣高等
法院臺中分院。
                                    書記官
中      華      民      國      九十二      年     九     月   二十三   日
附錄論罪科刑法條
刑法第二百十條
偽造、變造私文書，足以生損害於公眾或他人者，處五年以下有期徒刑。
刑法第二百十六條
行使第二百十條至第二百十五條之文書者，依偽造、變造文書或登載不實事項或使登
載不實事項之規定處斷。
刑法第三百三十九條第一項
意圖為自己或第三人不法之所有，以詐術使人將本人或第三人之物交付者，處五年以
下有期徒刑、拘役或科或併科一千元以下罰金。


司法院資訊處製作；財團法人民間司法改革基金會備份。
